臺灣臺中地方法院刑事判決
111年度易字第1138號
公  訴  人  臺灣臺中地方檢察署檢察官
被      告  洪信甲


            江盈盈


上列被告等因妨害名譽案件，經檢察官提起公訴（111年度偵字
第5527號），本院判決如下：
    主  文
江盈盈犯如附表編號1至3、5「罪名及宣告刑」欄所示之罪，分
別處如附表編號1至3、5「罪名及宣告刑」欄所示之刑。應執行
罰金新臺幣柒仟元，如易服勞役，以新臺幣壹仟元折算壹日。
洪信甲如附表編號4、6「罪名及宣告刑」欄所示之罪，分別處如
附表編號4、6「罪名及宣告刑」欄所示之刑。應執行罰金新臺幣
肆仟元，如易服勞役，以新臺幣壹仟元折算壹日。
    犯罪事實
一、江盈盈與洪信甲為夫妻，共同居住於臺中市○○區○○路000號
    ，渠等因與居住於臺中市○○區○○路000○0號之鄰居蘇以信長
    期因停車糾紛，心存芥蒂，竟分別基於公然侮辱之犯意，江
    盈盈接續於附表編號1至3、5部分所示之時間，洪信甲於附
    表編號4、6部分所示之時間，在渠等與蘇以信住處門口前、
    不特定多數住戶均得共見共聞之社區露天通道上，為附表所
    示之方式侮辱蘇以信，足以貶損蘇以信之人格及社會評價。
二、案經蘇以信訴由臺灣臺中地方法院檢察署檢察官偵查起訴。
    理  由
壹、證據能力
　　按被告以外之人於審判外之言詞或書面陳述，除法律有規定
    者外，不得作為證據。又被告以外之人於審判外之陳述，雖
    不符刑事訴訟法第159條之1至同條之4之規定，但經當事人
    於審判程序同意作為證據，法院審酌該言詞陳述或書面陳述
    作成時之情況，認為適當者，亦得為證據，刑事訴訟法第15
    9條第1項、第159條之5第1項分別定有明文。查本判決所引
    用之各項據以認定事實之傳聞證據，被告江盈盈、洪信甲及
    公訴人於準備程序中均同意有證據能力（見本院卷第36頁）
    ，本院審酌該等言詞及書面陳述作成時之情況，並無出於非
    任意性或不正取供，或違法或不當情事，且客觀上亦無不可
    信之情況，堪認為適當，揆諸前開說明，依法均有證據能力
    。
貳、實體部分
一、訊據被告江盈盈、洪信甲固均坦承有分別於附表所示之時間
    ，在臺中市○○區○○路000號、522之1號門前，為附表所示之
    言語及舉動，然均否認有何公然侮辱之犯意，被告江盈盈辯
    稱：伊比中指不是針對告訴人蘇以信，伊是針對移動伊三角
    錐之人與檢舉伊等亂丟垃圾之人；伊罵人是針對伊老公發洩
    情緒；喊「蕭查埔」是罵伊老公，喊「垃圾人」則僅是抒發
    伊的壓力，並沒有針對誰說云云；被告洪信甲辯稱：伊忘記
    伊為何對告訴人住處外之監視器比中指，伊只是針對移動伊
    三角錐之人，伊謾罵確實是針對告訴人，但伊不知道是誰檢
    舉伊等，伊是在伊住處發洩，告訴人並沒有在現場云云。
二、被告2人有於附表所示之時間，在上開地點，為附表所示之
    言語及舉動乙節，業據被告2人坦認屬實（見他卷第42頁至
    第43頁；本院卷第57頁），核與告訴人指述（見他字卷第42
    至43頁；偵字卷第43至45頁）情節大致相符，復有臺中市政
    府警察局霧峰分局111年5月12日中市警霧分偵字第11100205
    41號函附萬豐派出所110報案紀錄單1份、臺灣臺中地方檢察
    署111年1月14日勘驗報告、本院勘驗筆錄1份、監視器翻拍
    畫面11張附卷可查（見他字卷第15至35頁、第71至74頁，偵
    字卷第49至53頁，本院卷第50至54頁），是此部分，首堪認
    定為真實。又被告2人所在之社區，出入口未設有柵門，屬
    於開放空間，任何人均得隨時進入，係一不特定多數人均得
    共見共聞之場域，業據告訴人指述甚詳（見偵字卷第43至45
    頁），並有監視器架設位置照片5張在卷可佐（見他字卷第4
    9至57頁），此部分亦堪認定為真實。
三、被告2人雖以前詞置辯，然查：
　㈠按刑法上之公然侮辱罪，祇須侮辱行為足使不特定人或多數
    人，得以共見共聞即行成立，不以侮辱時被害人在場聞見為
    要件（司法院院字第2033、2179號解釋參照）。所謂侮辱，
    係指侮弄辱罵，申言之，凡以粗鄙之言語、舉動、文字、圖
    畫為侮謾辱罵，或為其他輕蔑人格之一切行為屬之，任何對
    他人為有害於感情名譽之輕蔑表示，足使他人在精神上、心
    理上有感受到難堪或不快之虞，對於個人在社會上所保持之
    人格及地位，達貶損其評價之程度而言。又刑法公然侮辱罪
    之目的既在於保護他人名譽，若一般人可以得知行為人所指
    之人為何，該他人名譽即有遭受毀損之危險，至所謂行為人
    所針對特定之人或可得推知之人，應就公然侮辱內容，客觀
    地予以觀察，若一般人藉侮辱內容即得以知悉被侮辱對象，
    即足當之。
　㈡告訴人於偵查中陳稱：伊與被告2人長期存在停車糾紛，110
    年6月22日因伊頻繁向中市環保局檢舉渠等亂丟垃圾，而遭
    到渠等以機車阻擋伊汽車進出，伊有報警請警方到場處理等
    語（見偵字卷第43至44頁），佐以被告2人於審理中自承渠
    等數日比中指、謾罵所針對之對象係移動三角錐之人與檢舉
    渠等亂丟垃圾之人（見本院卷第55頁），而被告洪信甲於偵
    查時陳稱：告訴人連續向環保局檢舉伊等亂丟垃圾；伊於6
    月時有跟里長、警察都說清楚；伊於110年6月22日講的話，
    好像係伊連續被環保局開單，伊當時很生氣等語（見他卷第
    43頁），於本院審理時陳稱：伊為如附表編號4所示舉動是
    因長期友人移動三角錐，所以針對移動三角錐的人比中指；
    伊為如附表編號6所示言語之人，檢舉伊指的是隔壁即告訴
    人的人；2車中間的三角錐係伊所有等語（見本院卷第51頁
    、第54頁至第55頁），被告江盈盈於偵查時陳稱：伊有比中
    指，但不是針對告訴人，伊住處三天兩頭被檢舉，壓力很大
    ，且告訴人住處裝3台監視器，有2台對伊住處，伊還因此就
    醫等語（見他卷第42頁至第43頁）；於本院準備程序時陳稱
    ：伊係罵被告洪信甲，比中指不是對告訴人，伊承認有說說
    垃圾人，伊是一時情緒爆發等語（見本院卷第35頁）；於本
    院審理時陳稱：伊係針對移動三角錐的人比中指，是要發洩
    伊情緒；伊為如附表編號2所示言語是罵被告洪信甲，因他
    說不會有人動三角錐，要伊不要生氣，但伊回來看到有人動
    三角錐，所以罵被告洪信甲；伊為如附表編號3所示言語是
    針對移動三角錐之人；伊為如附表編號5所示言語，是朝左
    邊罵，因被檢舉太多次，稽查人員說是隔壁檢舉的，伊是發
    洩情緒等語（見本院卷第50頁至第54頁、第57頁）。顯見被
    告2人應知悉移動渠等所擺設之三角錐及檢舉渠等亂丟垃圾
    之人均為告訴人，仍執意為附表所示之舉動及言語，是被告
    2人辯稱其等行為及言語並非針對告訴人云云，已難採信。
    另經本院當庭勘驗監視器錄影畫面光碟，結果略以：110年5
    月13日18時2分許，被告江盈盈移動路邊三角錐至停車格左
    後方外後，欲走回住家時，伸出左手臂往上回頭對鏡頭處比
    中指；110年5月29日8時31分許，被告洪信甲移動汽車左下
    處之三角錐至停車格外後，背對鏡頭處伸出左手臂往上比中
    指；110年6月22日17時12分許，被告江盈盈繞過路邊三角錐
    至車後方，欲走回住家時，伸出左手臂回頭對鏡頭處往上比
    中指；110年5月14日17時50分許，被告江盈盈騎機車行經渠
    等與告訴人汽車停放處中間，拿起前車左下方處之三角錐往
    後移動說「垃圾ㄟ」，將臉轉對左方即告訴人住家方向說「
    擱在給我碰看看，蕭查埔」；110年5月17日17時48分至50分
    許，被告江盈盈移動前車左下方之三角錐至停車格外，欲轉
    頭走回住家時臉朝向攝影機說「垃圾人」；110年6月22日20
    時43分至44分許，被告江盈盈兩手掌置於臉頰兩側，對告訴
    人住家方向喊「垃圾人」，復維持同樣姿勢喊「不孝，垃圾
    人，垃圾人」；110年6月22日20時47分許，被告洪信甲朝告
    訴人住家喊「做龜兒子，幹你娘」、「龜兒子你」、「龜兒
    子你，卡ㄠ咧」，有本院勘驗筆錄在卷可查（見本院卷第52
    頁至第54頁），被告2人為附表所示之舉動時，既係刻意朝
    告訴人住處外設置之監視器鏡頭或告訴人住處方向為之，足
    認渠等行為係針對告訴人，一般人均得知悉被侮辱對象為告
    訴人，則被告2人辯稱渠等行為並非針對告訴人云云，難以
    採信為真實。
　㈢依現今一般社會通念，「比中指」相當於「幹你娘」之肢體
    化言語，含有強烈侮辱他人的意思；「蕭查埔」係指涉男人
    精神混亂、神智不清；「垃圾人」係比喻他人如廢棄物一般
    ，一無是處；「龜兒子」則指涉開設妓院的男子或放縱妻女
    行淫的人，均含有強烈侮辱他人的意思，而被告2人分別於
    附表所示之時間，在不特定多數人均得共見共聞之場域，為
    附表所示之行為，均有對於告訴人進行抽象之人身攻擊謾罵
    ，使告訴人感到難堪、羞辱之意，且足以貶損告訴人之人格
    尊嚴、名譽及社會評價，揆諸前揭說明，自屬侮辱言詞。被
    告洪信甲雖辯稱告訴人並未在場，然依上開說明，公然侮辱
    罪之成立，並不以行為人侮辱時被害人在場聞見為要件，是
    以，無論告訴人是否親自在場見聞，均無礙於被告2人客觀
    上構成公然侮辱之犯行。末依被告2人之智識程度，理應知
    悉渠等所為附表所示之舉動足以貶損他人之人格、名譽及尊
    嚴，猶執意為之，被告2人主觀上確有公然侮辱之犯意，足
    堪認定。
四、綜上所述，被告2人確有基於公然侮辱之犯意，於附表所示
    之時間，在不特定多數人均得共見共聞之場域，為附表所示
    之言語及舉動，甚為明確。被告2人所辯，核屬事後卸責之
    詞，不足採信。是本案事證明確，應依法論科。　　
五、論罪科刑
　㈠核被告2人所為，均係犯刑法第309條第1項公然侮辱罪。
　㈡被告江盈盈就附表編號2、5所示犯行、被告洪信甲就附表編
    號6所示犯行，分別於相近時間、相同地點為公然侮辱行為
    ，侵害同一法益，各行為之獨立性極為薄弱，難以強行分離
    ，均應視為數個侮辱舉動之接續施行，以包括一行為予以評
    價，較為合理，均屬接續犯，均應論以一公然侮辱罪。
　㈢被告江盈盈就附表編號1至3、5被告洪信甲就附表編號4、6所
    示犯行，犯意各別，行為互殊，應予分論併罰。
　㈣爰以行為人之責任為基礎，審酌被告2人僅因細故與告訴人發
    生糾紛，卻不思理性和平處理紛爭，竟恣意於數日為本案公
    然侮辱犯行，未能尊重他人名譽法益，造成告訴人受有名譽
    之損害，實非可取；犯後否認犯行之態度；迄今未與告訴人
    達成和解，彌補其所造成之損害；被告江盈盈於審理時自陳
    高職畢業、現從事行政助理工作、已婚、家庭經濟狀況勉持
    ，被告洪信甲自陳國中畢業、現從事司機工作、家庭經濟狀
    況勉持之智識程度及生活狀況等一切情狀，分別量處如主文
    所示之刑，並諭知易服勞役之折算標準，以資警惕。又被告
    2人所涉上開各犯行係經宣告多數罰金刑，故應定其應執行
    之刑；而本院審酌被告2人所犯上開各罪均係公然侮辱之犯
    罪類型，其犯罪態樣及所侵害法益相同，犯罪手段相近，以
    判斷其所受責任非難重複之程度，再斟酌被告2人犯數罪所
    反應人格特性，暨權衡上開罪名之法律目的及相關刑事政策
    ，而為整體評價後，定其應執行之刑如主文所示，並諭知易
    服勞役之折算標準。
據上論斷，應依刑事訴訟法第299條第1項前段，刑法第309條第1
項、第42條第3項前段、第51條第7款，刑法施行法第1條之1第1 
項，判決如主文。　　
本案經檢察官吳錦龍提起公訴，檢察官郭姿吟到庭執行職務。　
中　　華　　民　　國　　111 　年　　10　　月　　17　　日
                  刑事第七庭    法  官  林雷安
以上正本證明與原本無異。
如不服本判決應於收受送達後20日內向本院提出上訴書狀，並應
敘述具體理由；其未敘述上訴之理由者，應於上訴期間屆滿後20
日內向本院補提理由書（均須按他造當事人之人數附繕本）「切
勿逕送上級法院」。
告訴人或被害人如不服判決，應備理由具狀向檢察官請求上訴，
上訴期間之計算，以檢察官收受判決正本之日起算。

                                書記官  黃英寬
中　　華　　民　　國　　111 　年　　10　　月　　17　　日
附錄論罪科刑法條
中華民國刑法第309條
公然侮辱人者，處拘役或9千元以下罰金。
以強暴犯前項之罪者，處1年以下有期徒刑、拘役或1萬5千元以
下罰金。

附表
編號 時間 行為人 公然侮辱內容 罪刑及宣告刑 1 110年5月13日18時2分許 江盈盈 伸出左手臂往上回頭對告訴人住處外設置之監視器比中指1次 江盈盈犯公然侮辱罪，處罰金新臺幣貳仟元，如易服勞役，以新臺幣壹仟元折算壹日。 2 110年5月14日17時50分許 江盈盈 臉轉向告訴人住處方向喊「垃圾ㄟ」、「蕭查埔」各1次 江盈盈犯公然侮辱罪，處罰金新臺幣貳仟元，如易服勞役，以新臺幣壹仟元折算壹日。 3 110年5月17日17時48分至50分許 江盈盈 臉轉向告訴人住外設置之監視器喊「垃圾人」1次 江盈盈犯公然侮辱罪，處罰金新臺幣貳仟元，如易服勞役，以新臺幣壹仟元折算壹日。 4 110年5月29日8時31分許 洪信甲 背對告訴人住處外設置之監視器，伸出左手臂往上比中指1次 洪信甲犯公然侮辱罪，處罰金新臺幣貳仟元，如易服勞役，以新臺幣壹仟元折算壹日。 5 110年6月22日17時12分許、20時43分至44分許 江盈盈 伸出左手臂往上回頭對告訴人住家外設置之監視器比中指1次、接續對告訴人住處方向喊「垃圾人」3次 江盈盈犯公然侮辱罪，處罰金新臺幣參仟元，如易服勞役，以新臺幣壹仟元折算壹日。 6 110年6月22日20時47分至48分許 洪信甲 對告訴人住處方向接續喊「做龜兒子」、「幹你娘」各1次、「龜兒子你」2次 洪信甲犯公然侮辱罪，處罰金新臺幣參仟元，如易服勞役，以新臺幣壹仟元折算壹日。 
 
卷宗名稱與簡稱對照表
卷宗名稱 簡稱 臺灣臺中地方檢察署110年度他字第5618號偵查卷宗 他字卷 臺灣臺中地方檢察署111年度偵字第5527號偵查卷宗 偵字卷 本院111年度易字第1138號刑事一般卷宗 本院卷